臺灣臺北地方法院民事裁定
111年度抗字第76號
抗  告  人  楊綉滿  
相  對  人  合作金庫商業銀行股份有限公司

法定代理人  雷仲達  


上列當事人間聲請拍賣抵押物事件，抗告人對於民國110年12月1
5日本院司法事務官所為110年度司拍字第307號裁定提起抗告，
本院裁定如下：
    主  文
抗告駁回。
抗告程序費用新臺幣壹仟元由抗告人負擔。
    理  由
一、按抵押權人，於債權已屆清償期，而未受清償者，得聲請法
    院，拍賣抵押物，就其賣得價金而受清償，民法第873條定
    有明文；該規定準用於最高限額抵押權，同法第881條之17
    亦有明文。又聲請拍賣抵押物係屬非訟事件，於最高限額抵
    押，法院祇須就抵押權人提出之文件為形式上審查，如認其
    抵押權已依法登記，並有抵押權登記擔保範圍之債權存在，
    且債權已屆清償期而未受清償，即應為准許拍賣抵押物之裁
    定；至於法院所為准許與否之裁定，無確定實體法上法律關
    係存否之效力，債務人或抵押人對抵押債權及抵押權之存否
    如有爭執，應另循訴訟途徑以謀解決，不得僅依抗告程序聲
    明其爭執，並據為廢棄准許拍賣抵押物裁定之理由（最高法
    院51年台抗字第269號、94年度台抗字第631號、94年度台抗
    字第270號裁定意旨參照）。
二、相對人聲請意旨略以：原審相對人楊進財於民國103年6月26
    日以其所有如原裁定附表所示不動產（下稱系爭不動產）設
    定新臺幣（下同）1839萬元之最高限額抵押權予伊，以擔保
    現在及將來對伊所負之一切債務。嗣相對人自103年6月30日
    起向伊借款2782萬3752元，約定分期攤還本息，如未依約清
    償，應給付違約金且債務視為全部到期。詎楊進財自110年7
    月17日起即未依約清償本息，經伊屢催給付未果，債務視為
    全部到期，尚欠本金1258萬8825元及約定之利息、違約金未
    給付。楊進財雖於110年1月11日將系爭不動產所有權應有部
    分1/2移轉登記予抗告人，然無礙於伊抵押權之行使，為此
    聲請准予拍賣系爭不動產等語。
三、抗告意旨略以：系爭不動產應有部分1/2係伊出資購買借名
    登記於楊進財名下，伊訴請終止借名登記契約及將應有部分
    1/2移轉登記予伊，經本院105年度重訴字第590號、臺灣高
    等法院107年度重上字第542號、最高法院109年度台上字第2
    631號判決伊勝訴；然於借名登記期間，楊進財之配偶即第
    三人楊賴淑美未經伊同意，擅自設定1839萬元之最高限額抵
    押權予相對人，楊賴淑美並經臺灣新北地方法院（下稱新北
    地院）106年度易字第1112號、臺灣高等法院（下稱高院）1
    08年度上易字第1359號判決有罪確定；伊向楊賴淑美請求損
    害賠償之刑事附帶民事訴訟，則因楊進財與楊賴淑美製造正
    常還款之情狀，致法院認定伊未受有損害，經新北地院108
    年度重訴字第435號、高院109年度重上字第549號判決駁回
    伊之請求。然本件債權債務關係存在於相對人與楊進財、楊
    賴淑美間，與伊無關，楊進財與楊賴淑美拒絕還款，致伊所
    有系爭不動產應有部分1/2面臨遭拍賣，承受與伊無涉之債
    務清償責任，侵害伊財產權甚鉅，爰依法提起抗告，請求廢
    棄原裁定等語。
四、經查，相對人就其上開主張，業據提出與所述相符之貸款契
    約書、消費者貸款條件變更契約書、借款契約、土地及建物
    登記謄本、他項權利證明書、抵押權設定契約書等件為證（
    原審卷第13至50頁），並經原審依非訟事件法第74條規定，
    以本院110年11月4日北院忠民翔110年度司拍字第307號通知
    請抗告人於文到5日內就本件拍賣抵押物事件陳述意見，該
    通知業於110年11月8日送達抗告人，並經抗告人陳述意見，
    有前開通知函文、送達證書及民事陳報狀在卷可稽（原審卷
    第53、57至61頁）。原審就相對人所提上開資料為形式上審
    查，認本件抵押權登記擔保範圍之債權存在，且債權已屆清
    償期而未受償，裁定准予拍賣系爭不動產，於法並無違誤。
    抗告人辯稱其係因將應有部分1/2借名登記於楊進財名下，
    遭楊進財及其配偶持之設定最高限額抵押權，該抵押權及抵
    押權擔保之債權均與其無涉云云，核屬實體法上權利義務關
    係存否之爭執，尚非本件非訟程序所得審究之事項，應由抗
    告人另循訴訟程序以資解決。從而，抗告意旨指摘原裁定不
    當，求予廢棄，為無理由，應予駁回。至楊進財於原審與抗
    告人為同一造之相對人而非聲請人，抗告人於民事聲明抗告
    暨抗告理由狀將楊進財列為相對人，並請求由楊進財負擔程
    序費用及抗告費用，即屬有誤，爰僅列原審聲請人即合作金
    庫商業銀行股份有限公司為本裁定之相對人；又抗告人所提
    抗告既無理由，自無民事訴訟法第56條第1項第1款之適用（
    最高法院41年台抗字第10號裁定意旨參照），茲亦不列楊進
    財為視同抗告人，附此敘明。　　
五、據上論結，本件抗告為無理由，依非訟事件法第46條、第21
    條第2項、24條第1項，民事訴訟法第495條之1第1項、第449
    條第1項、第95條、第78條，裁定如主文。
中　　華　　民　　國　　111 　年　　2 　　月　　23　　日
                  民事第六庭  審判長法　官　許純芳
　　　　　　　　　
　　　　　　　　　　　　　　　　　　法　官  杜慧玲 
　　　　　　　　　　　　　　　　　　　
　　　　　　　　　　　　　　　　　　法　官　蕭清清
以上正本係照原本作成。
本裁定僅得以適用法規顯有錯誤為理由提起再抗告。如提起再抗
告，應於裁定送達後10日內委任律師為代理人向本院提出再抗告
狀，並繳納再抗告費新臺幣1,000元。
中　　華　　民　　國　　111 　年　　2 　　月　　23　　日
                                    書記官  林家鋐